【裁判字號】    89,重訴,2
【裁判日期】    900511
【裁判案由】    殺人等
【裁判全文】
臺灣新竹地方法院刑事判決                            八十九年度重訴字第二號
    公  訴  人  臺灣新竹地方法院檢察署檢察官
    被      告  己○○
    選任辯護人  黃金源律師
    被      告  壬○○
    指定辯護人  本院公設辯護人林銘宏
右列被告等因懲治盜匪條例案件，經檢察官提起公訴（八十九年度偵字第一六二六號
），本院判決如左：
    主  文
己○○、壬○○共同強劫而故意殺人，己○○處死刑，褫奪公權終身、壬○○處無期
徒刑，褫奪公權終身。
    事  實
一、己○○甫因懲治盜匪條例案件，經法院於八十八年十一月二十六日判處有期徒刑
    七年六月尚未執行之際（該案嗣於民國八十八年十二月三十日確定），己○○另
    於民國八十八年十二月十一日晚上與友人壬○○及壬○○之母丁○○、丁○○之
    同居人丙○○、丙○○之姪女乙○○等人，由丙○○駕駛駕駛農用箱型車搭載自
    新竹縣竹東鎮前往新竹市○○路上之某卡拉ＯＫ店飲酒唱歌後，再由丙○○駕駛
    該箱型車載送返回新竹縣竹東鎮途中，己○○於該廂型車內詢問丁○○有何賺錢
    方法時，丁○○告知位於新竹縣竹東鎮○○路四三五巷四十一號之矮屋內僅住有
    一老太婆及智障兒子（指年逾七旬之呂鄧平妹及智能障礙之呂火龍），如去嚇嚇
    他們即有錢拿等語（丁○○已經臺灣新竹地方法院檢察署檢察官以八十九年度偵
    字第一六二六號為不起訴處分確定），旋丙○○於於同日晚上十二時許駛至壬○○位於新竹縣竹東鎮○○○路九巷十二號住處使己○○及壬○○下車後、繼又載
    送丁○○及乙○○欲折返回其位於新竹縣竹東鎮○○路三五三巷八七號住處而離
    去時，己○○與壬○○竟因缺錢而基於共謀劫財之犯意聯絡，彼此先於八十八年
    十二月十二日凌晨零時三十五分許以0000000000號（己○○持用）、
    0000000000號（壬○○持用）行動電話試行聯絡，並由壬○○自其家
    中取出一把捕捉螃蟹用之下水刀（非槍砲彈藥刀械管制條例列管之刀械）放於其
    母丁○○所有未懸掛號牌之機車（原車牌號碼為ＫＦＳ－９５０號）行李箱內，
    騎乘該機車搭載己○○（起訴書誤載為己○○騎車搭載壬○○）前往呂鄧平妹上
    開住處附近將機車停妥後，見呂鄧平妹與呂火龍均已熄燈就寢，由己○○先將該
    下水刀預藏於身上與壬○○至呂鄧平妹上開住處如附圖（影印自偵查卷第一○一
    頁）所示之前門敲門，俟呂鄧平妹前來應門時即訛稱因機車故障欲借電話聯絡家
    人救援等語，呂鄧平妹不疑有他而請己○○、壬○○繞至如附圖所示之側門進入
    ，己○○與壬○○進入呂鄧平妹住宅後，由己○○佯裝依呂鄧平妹指示進入如附
    圖所示之呂火龍房間內打電話，並趁機持預藏之下水刀將該電話線割斷而發出「
    咚」一聲，呂鄧平妹聽見聲響本欲進入呂火龍房間查看，己○○與壬○○隨即佯
    裝用畢電話而自呂火龍房內折出走回如附圖所示之側門狹窄通道上擋住呂鄧平妹
    前方，呂鄧平妹即請己○○、壬○○由側門離去，己○○與壬○○隨即齊喊「搶
    劫」！呂鄧平妹受驚呼叫並趁隙自如附圖所示之廚房通道逃走不慎臉部朝下跌倒
    於廚房內，己○○立即上前抓住呂鄧平妹並逼問錢放何處？且明知以重拳毆打年
    齡老邁之呂鄧平妹頭部會導致呂女死亡之結果，為迫使呂鄧平妹告知藏錢處所仍
    握拳朝呂鄧平妹臉部猛擊數下，見呂女依然表示沒錢等語，即將呂鄧平妹帶回如
    附圖所示之側門通道內繼續逼問藏錢處所並重拳毆擊呂鄧平妹口、鼻、太陽穴（
    左眼眶外側）、左後耳部等處，呂鄧平妹雖以雙手抱頭阻擋仍不堪頭部受重擊而
    疼痛哀嚎，適呂火龍被呂鄧平妹哀嚎聲驚醒而自其臥房走來側門通道查看，己○○隨即將其左手所持之下水刀交予身旁之壬○○要求其阻止呂火龍救援，壬○○
    親見己○○為逼問藏錢處所屢以重拳猛擊年邁之呂鄧平妹頭部將造成呂女死亡之
    結果，為達劫財之目的仍基於與己○○共同殺害呂鄧平妹之犯意聯絡，持己○○
    交付之下水刀架在呂火龍脖子上回其臥房看守以防止呂火龍親自上前阻撓己○○
    之逼問行動或外出覓人求救，旋一方面由壬○○持下水刀在呂火龍臥房內看管呂
    火龍並搜索該房內之財物無著，一方面由己○○在側門通道內繼續逼問、毆打呂
    鄧平妹頭部致呂鄧平妹仰躺於側門通道後，己○○繼又抓住呂鄧平妹之頭部朝地
    板撞擊數下，（詳細位置請參閱偵查卷第三六頁背面下方及三七頁正面照片、相
    驗卷第十三頁背面下方及十四頁正面照片），致使呂鄧平妹受有鼻樑根部及上唇
    瘀血、上頜前門齒外傷性牙齒斷裂脫落、左眼框外側及左後耳部瘀傷、後枕部紅
    腫、骨折、左手臂背側及兩膝瘀血等傷害，疼痛哀嚎不支仰躺於該通道地上，己○○即動手拔取呂鄧平妹身上所穿戴之金項鍊一條（重五點○五錢）、金手鍊一
    條（重二點七九錢），並要求壬○○將呂火龍帶至呂火龍臥房隔壁無人居住之房
    間內，及與壬○○共同將呂鄧平妹抬入該房內一併交由壬○○看管後，己○○隨
    即繞至廚房及呂鄧平妹臥房內穿戴白色手套並拿取屋內之手電筒一支、菜刀一把
    後繼續搜尋財物，而於呂鄧平妹臥房櫥櫃上劫得新台幣（下同）二千元以上三千
    元以內之數目不詳現金，並將呂鄧平妹房內之電話線摔斷，旋己○○將菜刀丟棄
    於如附圖所示之佛堂桌下、手電筒留置屋內後，邀壬○○於八十八年十二月十二
    日凌晨一時二十分許一同離開呂鄧平妹住宅後騎乘機車返回壬○○上開住處，己○○於途中將白色手套丟棄於不詳地點（以上菜刀及白色手套等物均未扣案），
    壬○○返抵住處後將該下水刀放回廚櫃，並自己○○處分得半數劫款（一千元以
    上一千五百元以內之不詳金額），其餘劫得現金及金項鍊、金手鍊則全歸己○○
    所得，壬○○隨又於同日凌晨一時三十分許撥打0000000000號行動電
    話告知丁○○關於伊與己○○前往呂鄧平妹住處劫財情事，己○○嗣於同日上午
    九時許邀不知情之彭斯達至新竹縣竹東逛街途中，要求彭斯達將上開劫得之金項
    鍊、金手鍊先後持至新竹縣竹東鎮○○路九七號「金泰山銀樓」、同鎮○○街四
    五號「金寶山銀樓」分別典當得款四千七百五十元、二千七百三十四元後，將其
    中當款五百元贈予彭斯達，其餘典當得款連同上開所劫現金均花用一空，壬○○
    嗣亦將所分得之上開劫款花用完畢。另呂火龍於同日上午五時三十分許見鄰居戊○○晨跑經過附近即上前邀請進入住宅查看，戊○○進入後發現呂鄧平妹血流滿
    面即聯絡呂鄧平妹家人前來將呂鄧平妹送醫，惟呂鄧平妹仍因頭部鈍力性傷害、
    枕骨骨折合併腦挫傷、兩側硬腦膜下出血不治於同日下午一時四十分許死亡。嗣
    為警循線查獲上情。
二、案經新竹縣警察局竹東分局報告臺灣新竹地方法院檢察署檢察官相驗後偵查起訴
    。
    理  由
一、經查被告己○○及壬○○對於右揭時地因缺錢而基於共謀劫財之犯意聯絡，彼此
    先以行動電話聯絡、攜帶下水刀、佯裝借用電話進入呂鄧平妹住宅後，由己○○
    破壞該住宅內之電話線及握拳毆打呂鄧平妹口、鼻並劫得現金、金項鍊、金手鍊
    等物品，由壬○○持下水刀架住呂火龍並搜索呂火龍房內財物無著，嗣己○○將
    所劫得之金項鍊、金手鍊請彭斯達典當得款，壬○○自呂鄧平妹家返回住處即以
    電話告知其母丁○○有關劫財經過，以及呂鄧平妹嗣因頭部鈍力性傷害、枕骨骨
    折合併腦挫傷、兩側硬腦膜下出血經送醫不治死亡等情，均坦白承認，核被告二
    人上開供述情節與証人呂火龍、戊○○、庚○○、甲○○、呂進榮、彭斯達、丁○○、丙○○、乙○○、辛○○等人証述內容大致相符，而被害人呂鄧平妹確因
    頭部鈍力性傷害、枕骨骨折合併腦挫傷、兩側硬腦膜下出血經送醫後不治死亡等
    情，亦經臺灣新竹地方法院檢察署檢察官會同法醫師相驗屬實，製有勘驗筆錄、
    相驗屍體証明書、驗斷書等件在卷足憑（相驗卷第十九頁、二四頁、二五至二九
    頁）；又呂鄧平妹臥房內之電話係遭人拉斷，而呂火龍臥房內之電話則遭人以利
    器割斷等情，亦據檢察官於八十八年十二月十二日履勘現場製有履勘現場筆錄在
    卷可稽（相驗卷第十七頁參照）另被告己○○、壬○○二人共謀劫財後先以行動
    電話試行聯絡，以及被告壬○○自呂鄧平妹家返回住處後以電話告知其母丁○○
    有關劫財經過等情，亦有遠傳電信股份有限公司行動電話基本資料暨通聯紀錄、
    中華電信股份有限公司新竹營業處查詢電話通聯紀錄函復單暨通聯紀錄在卷可參
    （本院卷第六四至六五頁、八九頁、九三至九四頁參照），此外並有金飾買賣登
    記簿影本、彭斯達繪製金飾形狀圖（偵查卷第二五至二六頁、六四至六五頁、二
    四頁參照）、現場照片（偵查卷第三四至三八頁、相驗卷第十一至十五頁）、相
    驗屍體照片（偵查卷第四一至四八頁）、兇案屋內現場圖（偵查卷第一○一頁）
    、勘驗現場筆錄（相驗卷第十七頁、偵查卷第一○四頁）、解剖筆錄（相驗卷第
    二二頁）在卷及下水刀一把扣案（偵查卷第五三、一○二頁）可資佐証，堪認被
    告己○○、壬○○上開自白與事實相符。被告己○○雖另辯稱：伊並無殺害呂鄧
    平妹之意思，且僅以拳頭毆打呂鄧平妹口、鼻等部位而已，呂鄧平妹其餘身體所
    受傷害係其逃跑時不慎跌倒所致，並非遭伊毆打造成等等；被告壬○○亦辯稱伊
    僅與被告己○○共謀劫財而已，並無與己○○共同殺害呂鄧平妹之犯意聯絡，呂
    鄧平妹或遭己○○毆打或自行跌倒受傷不治死亡，伊自始至終未曾動手毆打呂鄧
    平妹，不應就呂鄧平妹死亡乙節負責等等。惟查：
（一）被告己○○明知以重拳毆打年邁之呂鄧平妹頭部，會導致呂女死亡之結果，為
      迫使呂鄧平妹告知藏錢處所，仍握拳朝呂鄧平妹頭部猛擊及抓住呂女頭部撞擊
      地板：
  １、被害人呂鄧平妹鼻根部有一處四點五乘四公分的紅棕色皮下瘀血，左眼框外側
      有一處二點二乘一點二公分的紅棕色擦、挫傷，上唇有明顯瘀血，上頜前門齒
      有外傷性牙齒斷裂、脫落及出血，左後耳部有一處四乘三公分紅棕色皮下瘀血
      傷，後枕部有明顯紅腫，右後枕部到右岩樣部有一條前後、上下縱走長度八公
      分之線狀骨折，左前臂背側有三處紅棕色皮下瘀血傷，右膝部有一處二乘一公
      分的擦傷及一處四點三乘四公分的紅棕色皮下瘀血傷，左膝部有一處三點五乘
      二點一公分的紅棕色皮下瘀血傷等情，有法務部法醫研究所解剖鑑定報告在卷
      可稽（偵查卷第一一二至一一七頁、本院卷第二九至三六頁參照）；又被害人
      呂鄧平妹於被告二人齊喊搶劫而往廚房逃跑時，係臉部朝下正面跌倒於廚房內
      等情，亦據被告己○○於八十九年三月十四日為警查獲時帶至現場表演在案，
已經本院於九十年三月九日勘驗該表演錄影帶製成勘驗筆在卷可稽（本院卷第
      三七四頁參照），且本院當庭質諸被告己○○對於呂鄧平妹係臉部朝下方式跌
      倒於地乙節亦表示無意見（本院卷第三七四頁）。是被害人呂鄧平妹頭部傷痕
      累累，且傷痕廣佈於鼻、口、左眼框外側、左後耳部以及後枕部等處，顯不可
      能因一次臉部朝下跌倒所造成，被告己○○辯稱僅握拳毆打呂鄧平妹口、鼻而
      已，呂鄧平妹身上其餘傷害均係其逃跑時跌倒所造成等等，顯與事實不符而不
      足採。
  ２、又被害人呂鄧平妹頭部外傷顯示其右後枕部有一處線狀骨折，兩側硬腦膜下腔
      有出血及血塊，兩側前額下葉及右側海馬迴有局部腦挫傷，其頭部傷害為『撞
      擊性』顱腦部傷害，『有可能是跌倒所致傷害，或是以頭部撞擊地面所致』，
      其真實情況應與司法調查結果相印証；又該後枕部之骨折無法作為判定一次或
      多次撞擊地面所致，仍須配合現場環境或是血跡分佈之分析才有可能分辨之等
      情，亦經本院依職權函法務部法醫研究所查明，有該所八十九年十二月五日法
      醫所八九理字第二二○二號函、九十年三月二十日法醫所九○理字第○四八七
      號函在卷可証（本院卷第二七二、三五二頁參照），是依法務部法醫研究所鑑
      定意見認為被害人呂鄧平妹後枕部骨折係『撞擊性』顱腦部傷害，造成之原因
      有可能係跌倒或頭部撞擊地面所致，然而，被害人呂鄧平妹逃跑時既是依臉部
      朝下方式跌倒，已如前述，則造成被害人呂鄧平妹後枕部骨折之原因顯已排除
      『跌倒』乙節甚明；另被害人呂鄧平妹最後因疼痛哀嚎不支倒於側門通道時（
      詳細位置請參閱偵查卷第三六頁背面下方、三七頁正面及相驗卷第十三頁背面
      下方、十四頁正面照片），係臉部朝上仰躺於該側門通道地板上，已據警方於
      八十九年三月十五日帶同被告己○○、壬○○至現場由被告壬○○表演在案，
      亦經本院於九十年三月九日勘驗該現場表演錄影帶製有勘驗筆錄在卷可稽（本
      院卷第三六九頁參照，且質諸被告己○○對於被害人呂鄧平妹當時仰躺於側門
      通道地板上乙節亦表示無意見（本院卷第三六九至三七○頁）；參酌卷附現場
      血跡分佈圖及現場照片所示（偵查卷第一○一頁、第三四至三八頁、相驗卷第
      十一至十五頁參照），被害人呂鄧平妹仰躺之側門通道位置留有較密集之殘留
      血跡，亦經檢察官於八十八年十二月十二日履勘現場製有勘驗現場筆錄在卷足
      憑（相驗卷第十七頁背面，詳細位置請參閱偵查卷第三六頁背面下方、三七頁
      正面及相驗卷第十三頁背面下方、十四頁正面照片），其中如偵查卷第三七頁
      正面及相驗卷第十四頁正面之放大照片下方甚至出現明顯之血液噴踐點；再証
      諸被告壬○○迭於偵審中供述伊於呂火龍臥房看管呂火龍時，曾不時聽見被告
      己○○逼問藏錢處所以及呂鄧平妹哀嚎聲等語（偵查卷第七八頁背面、本院卷
      第十、二九一、三六二至三六三、四二三頁參照）以觀。則被告己○○於被告
      壬○○看管呂火龍期間仍繼續毆打被害人呂鄧平妹逼問藏錢處所，並於呂鄧平
      妹仰躺處抓住呂女頭部撞擊地板等情應堪認定。
  ３、另被害人呂鄧平妹係十七年一月二十二日出生，有上開臺灣新竹地方法院檢察
      署相驗屍體証明書及驗斷書在卷足憑，是呂女於八十八年十二月十二日遇害時
      已年逾七旬，衡諸常情，對於年邁之人頭部施以重擊會造成死亡之結果，顯而
      易見，被告己○○為逼問藏錢處所以達劫財目的，竟不惜以拳頭對呂鄧平妹頭
      部施以重擊甚且抓其頭部撞擊地板，均如前述，則被告己○○毆擊呂鄧平妹頭
      部時顯具有殺害呂鄧平妹之犯意，昭然若揭，被告己○○辯稱伊無殺害呂鄧平
      妹之故意等等，殊不足採。
（二）被告壬○○雖未動手毆打呂鄧平妹，仍應就共犯己○○殺害呂鄧平妹犯行負全
      部責任：
      被告壬○○對於親見被告己○○抓回趁機往廚房逃跑之呂鄧平妹後，對年邁之
      呂鄧平妹口、鼻、太陽穴（左眼框外側）等處猛擊，以及見呂火龍前來查看時
      依被告己○○之指示持刀架住呂火龍押回臥房看管等情，迭據被告壬○○於偵
      、審中供承在卷（偵查卷第十二頁背面、十三頁、七九頁背面、本院卷第十至
      十一頁、二八七至二八八頁、二九一頁、三六四至三六五頁、第四一七至四一
      九頁參照），核與被告己○○供述情節大致相符，堪認屬實。按對於年邁之人
      頭部施以重拳猛擊會造成死亡之結果，乃一般顯而易見之道理，被告壬○○親
      見被告己○○對年逾七旬之呂鄧平妹口、鼻、大陽穴（左眼框外側）等頭部要
      害重拳猛擊，仍在呂火龍受呂鄧平妹哀嚎聲驚醒而前來查看時，依被告己○○
      之指示持刀架住呂火龍脖子押回臥房看管，以阻止呂火龍親自阻撓被告己○○
      之逼問、毆打行動或外出求援，被告壬○○雖未曾親自毆打呂鄧平妹，然其依
      被告己○○之指示持刀將呂火龍押回其臥房看管時，顯有與被告己○○共同毆
      打、殺害呂鄧平妹之犯意聯絡，亦堪認定，被告壬○○以自己共同殺害呂鄧平
      妹之意思，而參與殺人以外之持刀將呂火龍押回臥房看管之行為，仍應就被告
      己○○殺害呂鄧平妹行為負全部責任（大法官會議釋字第一○九號參照），被
      告壬○○辯稱伊未曾動手毆打呂鄧平妹，對於呂鄧平妹死亡乙節不應負責等等
      ，尚不足採。
（三）本院就被告己○○及壬○○盜匪殺人犯行後離去呂鄧平妹家時間之認定：
      被告己○○及壬○○自呂鄧平妹家中劫財返回被告壬○○住處分贓後，被告壬○○隨即撥打0000000000號行動電話告知其母丁○○關於伊與己○○前往呂鄧平妹住處劫財情事等情，已據被告陳信諭及壬○○於本院審理時供
      承在卷，核其供述情節大致相符。又被告壬○○返回住處後撥打000000
      000號行動電話告知丁○○劫財情事時間為自八十八年十二月十二日凌晨一
      時三十分整起，亦有上開遠傳電信股份有限公司行動電話基本資料暨通聯紀錄
      、中華電信股份有限公司新竹營業處查詢電話通聯紀錄函復單暨通聯紀錄在卷
      可參（本院卷第六四至六五頁、九三至九四頁參照）。另自被害人呂鄧平妹位
      於新竹縣竹東鎮○○路四三五巷四十一號住處，沿新竹縣竹東鎮○○路返回被
      告壬○○位於新竹縣竹東鎮○○○路九巷十二號住處，相距約有七、八公里等
      情，亦有新竹縣竹東鎮地圖在卷可稽（本院卷第四○○頁參照），是被告壬○○騎乘機車搭載被告己○○自被害人呂鄧平妹住處返回被告壬○○住處約需花
      費十分鐘等語，亦據被告己○○、壬○○供承在卷。據此堪認被告己○○與壬○○約於八十八年十二月十二日凌晨一時二十分許離開呂鄧平妹住宅騎機車返
      回被告壬○○住處，被告己○○於偵查中曾供述約於八十八年十二月十二日凌
      晨三、四時許離開呂鄧平妹住處等等，尚與事實不符而不足採。
（四）扣案之下水刀係被告壬○○自行在住家拿出放入機車行李箱內：
      扣案之下水刀係被告壬○○於住處取出放入機車行李箱內等情，迭據被告壬○○於本院審理期間供述在卷，核與証人丁○○証述情節大致相符。至於被告壬○○雖曾於偵查中供述該下水刀係証人丁○○在丙○○駕駛之箱型車內交予被
      告己○○等等，因其關於交付下水刀之處所及對象之供述，與被告己○○於偵
      查中供述係証人丁○○在家中取出下水刀交予壬○○等等，彼此不符，且觀被
      告己○○關於証人丁○○交付刀械之供述，或謂係在被告壬○○家中交付、或
      謂係在該箱型車內交付，迨至本院質問何以前後供述丁○○交付刀械過程不一
      時，則又辯稱係丁○○於車行至被告壬○○住處時，自該箱型車內取出交予被
      告壬○○等等（本院卷第三四○頁參照），是其關於証人丁○○交付刀械之地
      點供述不一，尚難採信。比較而言，應以被告壬○○於本院審理期間供述其親
      自在家中取出放入機車行李箱內等語，與証人丁○○証述情節相符較為可採。
（五）又被告所持用之手筒電上僅採得一枚販售商店負責人古月娥之同居人胡仁海之
      指紋，而未採得任何被告己○○之指紋，有新竹縣竹東分局八十八年十二月二
      十四日八十八東警刑字第三八九五號函、八十八年十二月二十四日八十八東警
      刑字第三八九九號函、檢察官簽呈等件在卷足憑（相驗卷第三十、三九、三六
      頁參照），由此可見被告己○○於本院審理時供述其進行搜索財物時曾穿戴白
      色手套等語屬實（本院卷第四一三頁參照），被告己○○先前於偵查中及本院
      初審理期間供述作案時未曾穿戴白色手套等等，尚與事實不符而不足採。
（六）至於公訴人認為被告己○○持不明鈍器殺害被害人呂鄧平妹等等，已據被告己○○始終堅詞否認，又該鈍器既未扣案，且與法務部法醫研究所鑑定結果認為
      被害人呂鄧平妹後枕部骨折係『撞擊性』顱腦部傷害，造成之原因有可能係跌
      倒或頭部撞擊地面所致等情不符，此外復查無其他積極証據足資証明被告己○○確有持不明鈍器毆打呂鄧平妹，公訴人上開論述尚不得採為判決之基礎。
（七）承上所述，本件被告己○○、壬○○上開所辯均不足採，本案事証明確，被告
      二人所涉前揭犯行，堪予認定，應予依法論科。
二、查懲治盜匪條例係屬有效實行之法律，迭經最高法院判決認定該條例於四六年六
    月五日修正公佈施行，已將該條例由限時法改為經久實行之常態性刑事特別法，
    並重新調整條次，明令公佈施行，形式上雖稱「修正」，實質上已具有重新全部
    立法之性質，非可認為已經失效（最高法院八十八年度台上字第五六九七號判決
    、八十九年度台上字第五三六號判決參照）。核被告己○○、壬○○所為均係犯
    懲治盜匪條例第二條第一項第六款之強劫而故意殺人罪，按懲治盜罪條例係屬刑
    法強盜罪之特別法，依特別法優於普通法之適用原則，被告己○○、壬○○二人
    犯強劫而故意殺人犯行，自應優先適用懲治盜匪條例，公訴人認為被告己○○、
    壬○○所為係犯刑法第三百三十二條第四款之強盜而故意殺人罪，起訴法條尚有
    未洽，惟其基本社會事實同一，應予變更檢察官起訴之法條。被告己○○、壬○○對於上開強劫而故意殺人犯行間，彼此有犯意聯、行為分擔，應依刑法第二十
    八條共同正犯論處。又被害人呂鄧平妹住宅為一老舊矮屋，有上開現場照片在卷
    可稽，依其外表觀看顯不可能存放鉅額款項，被告己○○、壬○○二人為圖小利
    不惜劫財殺人，其二人劫得財物雖尚微薄，然而強劫而故意殺人犯行對於社會治
    安危害重大，人人聞之色變而自危，本院審酌上情以及被告己○○甫因盜匪犯行
    經臺灣高等法院於八十八年十一月二十六日判處有期徒刑七年六月尚未執行之際
    （該案嗣於八十八年十二月三十日確定，參見卷附臺灣高等法院被告全國前案紀
    錄表），又犯本件強劫殺人案件，甚且在被害人呂鄧平妹聲聲慘叫時，仍無動於
    衷全無側隱之心而繼續重擊呂女頭部，犯後又飾詞卸責並無悔悟之心，本院斟酌
    再三，認為被告己○○良心已泯，有與社會永久隔離之必要，爰依懲治盜匪條例
    第二條第一項第六款規定，判處被告己○○法定唯一死刑，並宣告褫奪公權終身
    ，以昭炯戒；至於被告壬○○未有刑事犯罪紀錄，有臺灣高等法院被告全國前案
    紀錄表在卷可稽，且本案強劫而故意殺人犯行，均由被告己○○主導，被告壬○○並未動手毆打被害人呂鄧平妹，犯後又已坦承其自身實施之大部分犯行，本院
    認為如處以法定唯一死刑，實嫌過重，被告壬○○犯罪情狀，尚有可憫恕之處，
    爰依刑法第五十九條規定減輕其刑，量處被告壬○○無期徒刑，並宣告褫奪公權
    終身，以示懲儆。又扣案之下水刀一把，並非槍砲彈藥刀械管制條例列管之刀械
    ，有新竹縣警察局八十九年三月十六日八九竹縣警保字第二一九七號函在卷足憑
    （偵查卷第一○○頁參照），該刀械雖係供被告己○○、壬○○上開犯行所用，
    然並非被告二人所有，已據被告陳信諭、壬○○供述在卷，核與証人丁○○、丙○○証述情節，大致相符，爰不併為沒收之諭知；至於被告己○○作案時所穿戴
    之白色手套，未據扣案，本院無從確認該物品已否滅失？至於被告己○○作案時
    持用之上開手電筒、菜刀並非被告所有，故均不併為沒收之諭知，附此敘明。又
    被告己○○因盜匪所得之金項鍊、金手鍊各一條均已典當後連同盜匪所得之現金
    花用一空；被告壬○○因上開盜匪所得現金亦已花用完畢等情，亦據被告己○○
    、壬○○分別供述在卷，本院無從諭知發還，併予敘明。
據上論斷，應依刑事訴訟法第二百九十九條第一項前段、第三百條，懲治盜匪條例第
二條第一項第六款、第八條，刑法第二十八條、第五十九條、第三十七條第一項，判
決如主文。
本案經檢察官劉邦繡到庭執行職務。
中      華      民      國      九十      年      五      月    十一    日
                                臺灣新竹地方法院刑事第二庭
                                    法  官  王永春
右正本證明與原本無異。
本件依職權送上訴。
如不服本判決，應於判決送達後十日內，向本院提出上訴狀。
                                    書記官  馮玉玲
中      華      民      國      九十      年      五      月    十一    日
附錄本案論罪科刑法條：
懲治盜匪條例第二條第一項第六款
有左列行為之一者，處死刑：
六  強劫而故意殺人或使人受重傷者。


司法院資訊處製作；財團法人民間司法改革基金會備份。
